【裁判字號】    91,訴,2334
【裁判日期】    920730
【裁判案由】    商標評定
【裁判全文】
臺北高等行政法院判決                            九十一年度訴字第二三三四號
                              .
    原      告  達克皮飾有限公司
    代  表  人  甲○○董事長.
    訴訟代理人  丙○○
                黃秀珠律師
    被      告  經濟部智慧財產局
    代  表  人  蔡練生（局長）
    訴訟代理人  丁○○
右當事人間因商標評定事件，原告不服經濟部中華民國九十一年四月十八日經訴字第
○九一○六一○八一五○號訴願決定，提起行政訴訟，本院判決如左：
    主  文
原告之訴駁回。
訴訟費用由原告負擔。
    事  實
一、事實概要：原告於民國（下同）八十二年八月十一日以「達克皮飾有限公司標章
    」商標，指定使用於當時商標法施行細則第二十四條第三十九類之皮手套商品，
    向被告（原經濟部中央標準局，八十八年一月二十六日改制為經濟部智慧財產局
    ）申請註冊，經被告准列為註冊第六三二五六五號商標（下稱系爭商標，圖樣如
    附圖一所示）。嗣關係人日常皮飾開發有限公司以該註冊商標有違註冊時商標法
    第三十七條第一項第六、七、十二及十三款之規定，對之申請評定，經被告審查
    ，認系爭商標襲用據以評定之註冊第四六八二三四、四七七一六五、四七一五二
    九號商標（下稱據以評定商標，圖樣如附圖二所示），違反註冊時商標法第三十
    七條第一項第七款之規定，而以九十年九月十一日中台評字第八九○二一一號商
    標評定書為系爭商標註冊無效之處分。原告不服，提起訴願，遭決定駁回，遂提
    起行政訴訟。
二、兩造聲明：
    (一)原告聲明：訴願決定及原處分均撤銷，訴訟費用由被告負擔。
    (二)被告聲明：如主文所示。
三、兩造之爭點：系爭商標是否有違註冊時商標法第三十七條第一項第七款之規定？
    (一)原告主張：
      1.按商標圖樣「襲用他人之商標或標章有致公眾誤信之虞者，不得申請註冊。
        」固為商標法第三十七條第一項第七款所明定，惟其適用應以兩商標構成相
        同或近似為前題，而判斷商標之是否近似，應施以隔離通體觀察，以辨其有
        無使人產生混淆、誤認之虞以為斷。又商標之近似與否，應就一般消費者對
        該商標如何了解，能否引起混同、誤認之虞以為斷，亦即應總括其全體，就
        外觀、名稱、觀念加以觀察。至於商標中之一部分特易引起消費者之注意，
        因該一定部分之存在而發生或增加商標之識別功能者，雖亦須就該一部分加
        以比對觀察，然此係為得全體觀察之正確結果之一種方法，並非某一定部分
        相同或近似，該商標即屬近似之商標（行政法院七十年判字第一三九五號判
        決參照）。亦即判斷商標之近似與否，應就二商標之圖樣，施以總括全體之
        隔離觀察為原則，倘使兩商標圖樣之寓目印象明確，不致因其一商標之存在
        ，而聯想到另一商標，並發生不能辨別之情形者，即無近似可言。
      2.查被告謂「查本件系爭註冊第六三二五六五號『達克皮飾有限公司標章』商
        標與據以評定之註冊第四六八二三四、四七七一六五、四七一五二九號等商
        標相較，二者圖樣之圖形均以鴨頭圖為主要構圖，且頭部朝左側，鴨頭形態
        及鴨嘴線條雷同，頸部亦均繫有領結，整體構圖意匠予人之主要印象極相彷
        彿，異時異地隔離觀察，難謂無使人產生混同誤認之虞，應屬構成近似之商
        標。再查，本件據以評定商標已廣泛使用於皮包、皮夾等類商品，在各媒體
        刊登廣告，已獲相當知名度，有其提出之產品目錄、翡翠周刊、東方新地、
        儂儂及茉莉等資料可稽；又據申請人檢送之統一發票影本資料，註冊人自八
        十一年起即向申請人進口皮包、皮夾、皮帶等各式產品，與之有商業往來關
        係。睽諸前揭事證，註冊人以構圖意匠相彷之鴨頭圖作為本件系爭註冊第六
        三二五六五號商標，指定使用於性質相關之皮手套商品申請註冊，客觀上難
        謂無以不公平競爭之目的，非出於自創而抄襲他人已使用之商標或標章申請
        註冊並有致公眾誤信之虞，自有首揭條款規定之適用」，從其指摘之含義，
        即係認為兩商標之「外觀近似」，然事實上兩商標之設計手法、構思、外形
        及意匠設色，予人整體外觀印象均有明顯之不同，並無發生混淆誤認之虞，
        茲論晰以明：
        (1)兩商標整體之互異：
          本案系爭商標「達克皮飾有限公司標章」係單純以「反白鴨頭著墨色禮服
          之全鴨設計圖」所構成，至據以評定商標圖樣則有三種不同構成方式，一
          為中文「紳士鴨」、外文「GENTLEMAN DUCK」及「雙橢圓框內加上一鴨頭
          圖」，二為中文「紳士鴨」、外文「GENTLEMAN DUCK」及一「鴨頭圖」，
          三為中文「達克公爵」、外文「GENTLEMAN DUCK」及一「鴨頭圖」，兩者
          相較，兩者之整體外觀不同顯而易見，一般消費大眾實已足堪辨識兩商標
          予人整體寓目不同之處，極易分辨，不可能造成混淆。
        (2)兩商標圖形設計有別：
          本案系爭商標係將鴨子的整體圖案設計成為一個圓形，利用凹凸的反差將
          一隻扇動著翅膀、優雅地轉頭向後悠閒划水的鴨子表現出來，模仿鳥類的
          羽毛，將其翅膀設計為連貫地、由大到小變化的羽毛與鴨子的身軀組成一
          個完整的圓環，使一隻華貴、典雅的鴨子完整地浮現於產品上，借此引喻
          公司的產品像是位「對婦女獻殷勤的鴨子（家伙）」，通過暗喻的方式，
          表達了公司進取的目標，故原告之系爭商標具有自創及獨創性。至據以評
          定商標圖樣則由中文「紳士鴨」或「達克公爵」、外文「GENTLEMAN DUCK
          」或「GENTLEMAN」及一「長嘴圓頭平實拘謹之鴨頭圖」等共同構成，二
          者相較，就其圖形而言除有「全鴨」與「鴨頭」之別外，前者在設色上為
          「空心線條鉤畫成鴨頭部分，輔以黑色塊狀漸呈圓形縮小之鴨身」，後者
          為「黑色鴨頭實體輔以白色長嘴」或「白色鴨頭實體輔以黑色長嘴」；就
          神態上而言，前者為「閉目悠閒划水轉頭朝後狀」，後者為「張目平實拘
          謹向前狀」；就鴨種而言，前者為「短尖嘴似鵝全鴨」，後者為一般常見
          「扁嘴實體鴨頭」；二造商標設計之基本構想即有差異，有各自吸引目光
          之重點，對消費者而言顯然極易分別，異時異地隔離觀察，實無致一般消
          費大眾產生混同誤認之虞。雖二者於商標圖樣中皆設有領結，但此種設計
          觀念，卻早為一般商業界所習知之常用商標設計手法，可從著名商標「
          PLAY BOY」之兔頭圖樣、早期之「陳臺神標章」（請參註冊第一三五六四
          ○號「RABBIT HEAD DESIGN」及註冊第三五○一三五號商標）及原告之一
          系列註冊馬頭圖亦均有領結之第六一八五二八號、第六六九三四七號、第
          六九九一二五號、第七○四五七四號、第七二三九五七號商標等案中可資
          證明，可見「頸部設有領結」並非屬關係人所獨創，況該領結部分僅佔圖
          樣之極小比例，不甚顯著，實不應遽為論斷二商標應屬近似之唯一論據。
          因此觀察商標之近似與否，應以通體觀察為主，而二者間之設計重點，表
          現在外觀、構圖及意匠上已有所不同，則當無致使一般消費者產生混淆誤
          認之虞，理至明灼！
        (3)據以評定商標之「鴨頭圖」非屬自創及獨創性：
          「鴨子」係人類自然生活中最常見之生物，宴席中常見「雞鴨魚肉」之佳
          餚、菜市場常見賣鴨之攤位、文具、禮品、傘、皮包等產品經常可見以「
          鴨子」為造形之產品，早於據以評定商標申請註冊前，即有他人以「鴨頭
          圖」作為商標且獲准註冊者（請參商標註冊第一○四五一八號、三九二二
          二三號商標及服務標章註冊第七四九三○號公報影本），此點在在說明「
          鴨頭圖」非屬關係人所首創及獨創，然被告卻不顧原告系爭商標之整體圖
          樣，將圖形中之「鴨頭」與「鴨身」分割，刻意單獨將其「鴨頭」部分與
          據爭商標之「鴨頭」放大比對，顯失公正，蓋被告放大的「鴨子的頭」，
          是每一隻鴨子都必有之物，如原告之系爭商標中沒有「鴨頭」者，與怪獸
          何異？「鴨頭」豈能等同於「鴨子」？又其比對時怎可將不具獨創性之「
          鴨頭」作為比較商標近似與否之唯一依據？就本案而言，同樣以「鴨子圖
          」作為商標指定使用於同類之手套產品經被告核准註冊者實不乏其例，如
          註冊第五六三八四四、四八七一三○、八四○八七八、七四一二九五、八
          四○八三三、七○三一五二號等，又於皮包、書包、手提箱等商品，經被
          告核准註冊者比比皆是，如註冊第四六六六五八、四六六六一六、三五三
          八一二、六二六四七五、五九六五六九、五五五九五二、六七二二九四、
          六四六九八八、六四二四一八、七五五八三一、七四○七三二、七二六四
          一三、九五五六三二、九五二九八一、九六六二○八、八三一三二三、八
          七三九四四、八三一三三四、八九二三○一、六一八五八三、四九六八五
          八、四八七四一二及八九二三一七號等。由上觀之，益加可證據以評定商
          標之「鴨頭造型」不具特殊性，乃係取自於實體鴨頭之平庸設計手法，而
          系爭商標為一似鵝之全鴨圖，其外觀整體已脫離自然鴨圖，再加上鴨身以
          塊狀漸次縮小呈圓框造形，頗為獨特，同時其鴨頭朝後悠閒宜人之神態，
          亦為據以評定商標所無法比擬（並非如被告所言頭部朝左側），故二者之
          差異是極大的，而今被告卻將圖樣分割成另一部分加以比較，以二商標圖
          樣皆有鴨頭造形，又將系爭商標鴨頭迴轉朝後之動作誤認為鴨頭朝左，即
          認定兩造商標近似，實忽略「具有鴨頭之鴨圖」乃屬常理，而「朝左之鴨
          圖」亦早已為手套、皮包、皮夾等商品所廣泛使用，此乃草率擴大解釋據
          以評定商標圖樣之含括範圍，其所為草率審定，實令原告難以折服。
        (4)關係人曾認同本案系爭商標與據以評定商標非屬近似：
          原告之代表人「甲○○」曾與關係人「日常皮飾開發有限公司」之代表人
          「乙○○」於民國八十三年合夥成立「達爵國際實業有限公司」，於八十
          四年間，原告曾出貨系爭商標之商品予達爵公司，同時原告亦曾出貨予關
          係人「日常皮飾開發有限公司」之關係企業「寶鴨國際實業有限公司」（
          前身為「徐方企業有限公司」）該系爭商標之皮包產品，亦曾出貨予另一
          關係企業「敏升國際企業有限公司」，由以上資料可知，民國八十三年、
          八十四年間，關係人「日常皮飾開發有限公司」購買原告系爭商標之商品
          於市場上銷售，當時關係人並不認為系爭商標與據以評定商標係屬近似，
          且當時原告與關係人之原料提供者及代工廠亦為同一製造廠，故關係人對
          原告之系爭商標知悉甚詳，而後因原告與關係人理念不合拆夥，關係人始
          揚言欲撤銷原告之系爭商標，本案關係人提出評定係於八十九年所為，因
          此自八十二年至八十九年中之七年間，關係人係承認原告系爭商標與據以
          評定商標非屬近似乃為事實。
        (5)於市場上消費者亦不認為二商標是為近似：
          原告於市場銷售系爭商標商品時，皆未發現消費者將系爭商標與據以評定
          商標產生聯想並致混淆誤購之情事，況原告於銷售系爭商標產品時，皆標
          榜「華麗鴨GALLANT DUCK」，其與據以評定商標之「紳士鴨GENTLEMAN
          DUCK」乃屬完全不同之商標名稱，益加容易分辨。
      3.原告另舉以「雞頭」、「雞圖」於他類服務（餐廳）獲准註冊之案例，例如
        註冊第九○六八九號、註冊第八○七八○號、註冊第二○五○四號、註冊第
        八一三二○號、註冊第八三三七一號、註冊第二一一二五號、註冊第九五五
        一五號、註冊第八五三四五號；又皆以「馬頭」「全馬圖」同時併存於皮包
        產品如註冊第三七五一四四、一二七九四三、六八七六六四、九五四三八、
        七三二七五七、二一一八四三、七七三九四二、七八三四三六、三三五七四
        五號等及併存於皮帶扣產品如註冊第一六九○二四、一七四四七六、一五○
        八八五、一一九三一四號等，類此案例，不勝枚舉，原告僅欲說明，若依被
        告將各圖樣以「雞頭」「雞圖」或「馬頭」「馬圖」作比較，豈不認定由第
        二位之後所有申請圖樣者皆屬近似商標乎？顯見被告對本案所為之審定，並
        不客觀，有違其一致性及公平性之審查態度。
      4.值得一提的是，原告以與本案系爭商標圖樣相同之商標，向大陸及義大利於
        皮包產品上申請註冊，皆獲核准，在此同時，亦有與據以評定商標圖樣相同
        之「鴨頭圖」於同類產品獲准之情形，由此當可得知國外之審查委員亦認同
        系爭商標與據以評定商標非屬近似實可獲得進一步之驗證。
      5.原告係為一殷實商人，對自創品牌亦相當重視，故依法提出本案系爭商標之
        申請，亦獲被告機關核准註冊並授予商標註冊證，因此原告投入大量資金、
        成本，全力生產系爭商標之產品，由於品質優良、價格合理，頗獲經銷商支
        持及消費者之喜愛，然關係人「日常皮飾開發有限公司」一再打擊原告之信
        譽，在本案尚處行政救濟程序中，即向原告之經銷商片面指稱系爭商標已被
        「撤銷」，儼然以法官自居，同時不斷發函予原告之經銷商要求不得銷售，
        否則依法究辦，致使原告苦不堪言，尤有甚者，關係人再以一通知書函告原
        告所有經銷商，暗示原告已觸犯商標法，並恫嚇原告之經銷商將負極高之損
        害賠償責任，致使其經銷商不願繼續銷售原告之產品，此點無疑對原告造成
        莫大傷害，關係人不留餘地、趕盡殺絕之作法，著實令原告無法忍受，因而
        已另向法院提起訴訟在案，盼法院主持正義為感。
      6.平心而論，對於「獨創性」之商標，如「IBM」、「ACER」、「SONY」、「
        普騰」、「龍貓圖」或「ET圖」‧‧‧等，係過去所未曾見過，由於經申請
        人獨創使用後，後人始知有該等商標者，我們應抱持尊重態度，甚至該等商
        標獲得擴大範圍之保護，吾等亦覺合理。但對於一般常用字眼如「第一」、
        「優美」或大自然產物如「鱷魚」、「貓」、「狗」、「馬」、「豹」、「
        雞」、「鴨」‧‧‧等圖形，由於其本身即易於為一般人所思及創作，同時
        該等大自然產物本身即具備其基本形態，故其保護範圍當有一定之範圍，不
        應毫無限制擴張，就如「鱷魚圖」而論，有張口、扭頭、站立、爬行‧‧‧
        等，凡其形態不同、消費者易於辨識，即得以併存；就本案而言，「鴨頭圖
        」不外乎「扁扁的嘴」、「圓弧滑順之頭部」，若再予以變化即無法顯示鴨
        的原貌，故而在眾多鴨圖商標中，即有「鴨頭」、「半鴨」、「全鴨」等差
        別；亦或展翅、站立、轉頭之區別。最令原告百思不解的是，何以據爭商標
        之「鴨頭圖」可以擴及保護至「全鴨」造型？難道據以評定商標之平實「鴨
        頭圖形」具備「獨創性」之要件？原告在此願再舉一實例以供  鈞院參酌，
        就衣服類而言，同樣以「鴨頭圖」為商標者即有註冊第四八四五一二、八四
        ○八七八、七五八二四四、四○七七七一及九五六三五○號等，其中註冊第
        四八四五一二號「達克公爵及圖GENTLEMAN DUCK」即與據以評定商標圖形相
        同，而註冊第九五六三五○號「GALLANT DUCK及圖﹂商標之圖形則與系爭商
        標之圖形相同，二商標圖樣於同類衣服產品中併存乃為事實，況於同類衣服
        產品中併存之註冊第八四○八七八號「奈雅niya及圖」、註冊第七五八二四
        四號「金長鴻貴族鵝及圖CCH NOBILITY GOOSE」其圖形同樣以鴨頭圖為重點
        且頸部亦繫有領結，若依舉重明輕之法理，該等圖形應較本案二造商標圖樣
        近似程度更高，既然其皆已於衣服類產品中併存而未造成混淆，則將更凸顯
        本案系爭商標註冊之合法性！同樣地情形，亦存在於皮包之產品，如註冊第
        九四六六九三號「黃瑞榮標章」該商標圖樣係以一鵝頭且頸部繫有領結之圖
        形為主體，該圖樣與據以評定商標之「鴨頭頸部繫有領結」之觀念相同，且
        「鵝頭」及「鴨頭」於外觀頗為近似，註冊第九四六六九三號之核准註冊實
        已證明據以評定商標圖樣自稱之特色「鴨頭頸部繫有領結」，已非屬獨創性
        ，自當不應恣意干涉他人以「鴨頭頸部繫有領結」為構圖設計。而相類之案
        件有（九十）智商○三○二字第九○○○九四三六五號被告商標異議審定書
        就註冊第00000000號「格蘭尼皇爵Gruni Duck及圖」與據以異議之
        註冊第三一四○一○號「"MANDARINA DUCK" + device」及第七五九九六一
        號「MAN DRARINA DUCK（a device mark）」商標異議案，其異議不成立之
        理由為「‧‧‧兩者商標圖樣相較，雖皆有鴨子圖案，然鴨子係存在於大自
        然之動物，系爭商標圖樣之鴨子圖，為昂首展翅之神態，與據以異議商標圖
        樣縮頭站立之鴨圖，在外觀構圖意匠及設計態樣上明顯有別，且尚有不同之
        中、外文足資區辯，況以鴨子圖案作為商標圖樣或其主要部分之一，申請註
        冊於各類商品者，所在多有，識別性較為薄弱」。另參照九十年台上八一四
        號判決：「商標所具識別性之強度，與其受保護之範圍密切相關，其愈具有
        識別性者，所受保護之範圍愈廣，其所具識別性愈低者，所受保護之範圍相
        對縮小。」準此，據以評定商標以鴨子作為商標圖樣，申請於皮包、皮夾、
        皮帶者，與經被告核准鴨子作為商標使用於同類商品者，所在多有，已如前
        述，識別性本為薄弱，其所受保護之範圍自應作相當之限縮。惟查，被告（
        八九）智商○三五○字第八九○一○一二六八號評定書逕以：「二者圖樣上
        均以鴨頭圖為主要構圖，‧‧‧整體構圖意匠予人之主要印象彷彿云云」，
        評定系爭商標註冊無效，顯見被告擴大了識別力弱之據以評定商標之保護範
        圍，實有違誤。除此之外，於肉食產品亦有類此案例情形，茲臚列於後：註
        冊第一○四五一八號「CHERRY VALLEY & DEVICE」商標與註冊第三七二一三
        七號「銀王及圖」商標併存，顯然地，註冊第一○四五一八號之「鴨頭圖」
        與據以評定商標之「鴨頭圖」極為相近，而註冊第三七二一三七號則與系爭
        商標圖樣之「空心鴨頭造型採圓型構圖設計手法」頗有相近之處，既然二商
        標已共存近十年之久，益加彰顯本案系爭商標與據以評定商標無混淆誤認之
        事實。何況註冊第一○四五一八號商標早於六十七年四月四日即已提出申請
        ，顯係早於據以評定商標之申請日七十八年三月逾十年，可見「鴨頭圖」並
        非屬關係人所首創或獨創，關係人也有可能係仿襲他人商標而來，故對於被
        告擴大保護據以評定商標之含蓋範圍，原告頗為不平，難以心服。
      7.綜上所陳，本案系爭商標「達克皮飾有限公司標章」，其不論圖形之意匠、
        形態、外觀皆與據以評定商標大異其趣，非屬近似商標，又系爭商標於市場
        行銷時從未有致消費者將其與據爭商標之產品發生誤認誤購之情形，其商品
        之信譽及產品品質亦為消費者所認同及信賴，且商標法之立法旨意在保護消
        費者使不致誤認誤購仿襲商標之商品，而商標是否造成消費者混淆誤認，往
        往因審定人員之不同，而形成所謂「個案有別」之紛亂情形，事實上，是否
        造成消費者之混淆誤認，只有實際求證於公眾才屬客觀公正，僅依關係人主
        觀片面紙上談兵，其結果是否正確，自屬有疑。今關係人既未附上任何消費
        者因誤認系爭商標為關係人所製之商品等誤購事證，亦未為任何問卷調查之
        客觀求證，其所持論據自失於客觀、片面而不足採。
      依前所述，證明：(1)據以評定商標非屬獨創、(2)系爭商標曾為關係人承認與據
      以評定商標不近似、(3)系爭商標為原告自創品牌，並無抄襲之情事、(4)並無使
      一般消費者發生混淆誤信之情形。因此，本案應無商標法第三十七條第一項第
      七款規定之適用，被告所為之審定，顯屬不當，請將原處分及原決定撤銷，以
      昭公允，並符法制。
    (二)被告主張：
      按商標圖樣「襲用他人之商標或標章有致公眾誤信之虞者」，不得申請註冊，
      為本件商標註冊時商標法第三十七條第一項第七款所明定。所謂「襲用他人之
      商標或標章有致公眾誤信之虞」，係指商標本身相同或近似於他人之商標或標
      章，有使一般消費者誤信其所表彰之商品來源或產銷主體而購買之虞而言。又
      本款之適用應指以不公平競爭之目的，非出於自創而抄襲他人已使用之商標或
      標章申請註冊並有致公眾誤信之虞者；所襲用者不以著名商標或標章而使用於
      同一或類似商品為限，復為同法施行細則第三十一條所明定。查本件系爭註冊
      第六三二五六五號「達克皮飾有限公司標章」商標與據以評定之註冊第四六八
      二三四、四七七一六五、四七一五二九號等商標相較，二者圖樣之圖形均以鴨
      頭圖為主要構圖，且頭部朝左側，鴨頭形態及鴨嘴線條雷同，頸部亦均繫有領
      結，整體構圖意匠予人之主要印象極相彷彿，異時異地隔離觀察，難謂無使人
      產生混同誤認之虞，應屬構成近似之標章。再查，本件據以評定商標已廣泛使
      用於皮包、皮夾等類商品，在各媒體刊登廣告，已獲相當知名度，有其提出之
      產品目錄、翡翠周刊、東方新地、儂儂及茉莉等資料可稽（被告中台評字第八
      六○一八九號商標評定書、前行政法院八十九年度判字第三四○號判決書參照
      ）；又據關係人檢送之統一發票影本資料，原告自八十一年起即向關係人進口
      皮包、皮夾、皮帶等各式產品，與之有商業往來關係。揆諸前揭事證，原告以
      構圖意匠相彷之鴨頭圖作為本件系爭註冊第六三二五六五號商標圖樣，指定使
      用於性質相關皮手套商品申請註冊，客觀上難謂無以不公平競爭之目的，非出
      於自創而抄襲他人已使用之商標或標章申請註冊並有致公眾誤信之虞，自有首
      揭條款規定之適用。至原告所舉以「鴨圖」作為商標獲准併存註冊、及以「雞
      頭」、「雞圖」及「馬頭」、「馬圖」獲准併存註冊、暨註冊人以與系爭商標
      圖樣相同之商標於大陸及義大利獲准註冊併存之案例，按所舉商標圖樣核與本
      件圖樣不同，案情有別，又國外案例，因各國國情及審查基準亦有差異，皆難
      比附援引，執為本件有利於己之論據。綜上論述，被告原處分，洵無違誤，敬
      請駁回原告之訴。
    理  由
一、按商標圖樣「襲用他人之商標或標章有致公眾誤信之虞者」，不得申請註冊，為
    系爭商標註冊時商標法第三十七條第一項第七款所明定。所謂「襲用他人之商標
    或標章有致公眾誤信之虞者」，係指商標本身相同或近似於他人之商標或標章，
    有使一般消費者誤信其所表彰商品來源或產銷主體而購買之虞。又本款之適用應
    指以不公平競爭之目的，非出自於自創而抄襲他人已使用之商標或標章申請註冊
    並有致公眾誤信之虞；所襲用者不以著名商標或標章而使用於同一或類似商品為
    限，復為同法施行細則第三十一條所明定。
二、本件原告於八十二年八月十一日以「達克皮飾有限公司標章」商標，指定使用於
    當時商標法施行細則第二十四條第三十九類之皮手套商品，向被告申請註冊，經
    被告准列為註冊第六三二五六五號商標，嗣關係人日常皮飾開發有限公司以該註
    冊商標有違註冊時商標法第三十七條第一項第六、七、十二及十三款之規定，對
    之申請評定，經被告審查，認系爭商標圖樣與據以評定之註冊第四六八二三四、
    四七七一六五、四七一五二九號等商標相較，二者圖樣均以鴨頭圖為主要構圖，
    且頭部朝左側，鴨頭形態及鴨嘴線條雷同，頭部亦均繫有領結，整體構圖意匠予
    人之主要印象極相彷彿，其時異地隔離觀察，難謂無使人產生混淆誤認之虞，應
    屬構成近似之商標；再查，據以評定商標已由關係人廣泛使用於皮包、皮夾等類
    商品，在各媒體刊登廣告，已獲相當知名度，有關係人提出之產品目錄、翡翠周
    刊、東方新地、儂儂及茱莉等資料可稽；又據關係人檢送之統一發票影本資料，
    原告自八十一年起即向關係人進口有皮包、皮夾、皮帶等各式產品，與之有商業
    往來關係；揆諸前揭事證，原告以構圖意匠相仿之鴨頭圖作為系爭註冊商標圖樣
    ，並指定使用於性質相關之皮手套商品申請註冊，客觀上難謂無以不公平競爭之
    目的，非出於自創而抄襲他人已使用之商標或標章申請註冊並有致公眾誤信之虞
    ，自有首揭條款規定之適用，乃為申請成立之處分。原告不服，循序提起訴願、
    行政訴訟，兩造之主張各如事實欄所載，其爭點厥為：系爭商標是否有違註冊時
    商標法第三十七條第一項第七款之規定？
三、經查，本件系爭商標圖樣除鴨頭外，尚有鴨身，且未附加中文文字，與據以評定
    諸商標圖樣僅為鴨頭，附有中文及英文，彼此相互比對，固有其不同之處，但其
    等主要部分重點均在鴨頭及領結部分，且系爭商標鴨身部分係以簡單線條勾畫，
    不具特色，就系爭服務標章整體觀察，其予人印象深刻者仍在於鴨頭部分，且二
    者頭部均朝左側，鴨頭形態及鴨嘴線條雷同，頸部亦均繫有領結，整體構圖意匠
    予人之主要印象極相彷彿，異時異地隔離觀察，難謂無使一般消費者於消費時產
    生混淆誤認之虞，應屬近似之標章；自不能因系爭商標與據以評定商標構圖設計
    有部分差異，或另加中、英文之不同，即認其非屬近似之商標。次查，本件據以
    評定商標已廣泛使用於皮包、皮夾等類商品，在各媒體刊登廣告，已獲相當知名
    度，有其提出之產品目錄、翡翠周刊、東方新地、儂儂及茉莉等資料可稽（被告
    中台評字第八六○一八九號商標評定書、前行政法院八十九年度判字第三四○號
    判決書參照）；又據關係人檢送之統一發票影本資料，原告自八十一年起即向關
    係人進口皮包、皮夾、皮帶等各式產品，與之有商業往來關係，此亦為原告所不
    爭之事實；揆諸前揭事證，原告以構圖意匠相彷之鴨頭圖作為本件系爭商標圖樣
    ，指定使用於性質相關皮手套商品申請註冊，客觀上難謂無以不公平競爭之目的
    ，非出於自創而抄襲他人已使用之商標或標章申請註冊並有致公眾誤信之虞，自
    有首揭條款規定之適用。至原告所舉以「具有鴨頭之側面鴨圖」、「鴨圖」及「
    鴨頭圖」作為商標獲准併存註冊、及以「雞頭」、「雞圖」及「馬頭」、「馬圖
    」獲准併存註冊者、暨原告以與系爭商標圖樣相同之商標於大陸及義大利獲准併
    存註冊之案例，按所舉商標圖樣核與本件圖樣不同，案情有別，又國外案例，因
    各國國情及審查基準亦有差異，皆難比附援引，執為本件有利於原告之論據。綜
    上所述，本件原告起訴意旨，並非可採；被告認定系爭商標襲用他人之商標有致
    公眾誤信之虞，而為註冊應為無效之處分，洵無違誤，訴願決定予以維持，亦無
    不合。原告仍執前詞，訴請撤銷，為無理由，應予駁回。
據上論結，本件原告之訴為無理由，依行政訴訟法第九十八條第三項前段，判決如主
文。
中      華      民      國    九十二    年      七      月     三十     日
                           臺 北 高 等 行 政 法 院  第二庭
                                             審判長 法  官  徐瑞晃
                                                    法  官  吳慧娟
                                                    法  官  李得灶
右為正本係照原本作成。
如不服本判決，應於送達後二十日內向本院提出上訴狀並表明上訴理由，如於本判決
宣示後送達前提起上訴者，應於判決送達後二十日內補提上訴理由書（須按他造人數
附繕本）。
中      華      民      國    九十二    年      八      月      一      日
                                                    書記官  陳清容


司法院資訊處製作；財團法人民間司法改革基金會備份。
